臺灣高等法院高雄分院刑事判決　　　　　　　　　　九十一年度上易字第一五五號
　　上　訴　人　台灣高雄地方法院檢察署檢察官
　　被　　　告　甲○○
　　選任辯護人　蔡銘進　律師
右上訴人因被告傷害案件，不服台灣高雄地方法院九十年度易字第三九六四號中華民
國九十年十一月二十二日第一審判決（起訴案號：台灣高雄地方法院檢察署九十年度
偵字第一八一０一號），提起上訴，本院判決如左：
    主  文
原判決關於甲○○部分撤銷。
甲○○共同傷害人之身體，處拘役貳拾伍日，如易科罰金，以佰元折算壹日。
    事  實
一、緣洪明（已判決確定）、甲○○兄弟二人係高雄市小港區小港里里民，乙○○係
    里長。甲○○因其位於高雄市小港區臨海新村一六０之二號住處後方巷弄排水溝
    年久失修，其配偶李碧曾因前揭水溝蓋殘舊不堪而受傷，多次向里長乙○○反應
    ，均未見改善，遂於民國九十年八月二十一日十八時許，再赴乙○○位於高雄市
    小港區小港里臨海新村一０七號之里辦公室質問乙○○，因未獲滿意答覆，而與
    乙○○發生口角。嗣洪明在其位於高雄市小港區臨海新村一五四號住處內聽聞戶
    外爭吵聲而出外查探，見其弟甲○○與乙○○口角，二人竟基於普通傷害之犯意
    聯絡，由洪明持其於路旁撿拾之掃把一支毆打乙○○肩膀及頭部，甲○○亦徒手
    毆打乙○○，致乙○○因而受有頭部外傷併鼻骨骨折、後背瘀傷十五×０．二公
    分之傷害。
二、案經乙○○訴由臺灣高雄地方法院檢察署檢察官偵查起訴。
    理  由
一、訊據被告甲○○並不否認於右揭時地夥同其兄洪明，而與乙○○發生衝突，惟否
    認出手毆打告訴人，辯稱：其僅係出手撥開告訴人之手云云。
二、經查：
（一）被告於九十年九月十八日檢察官偵查時及九十年十一月六原審法院審理時，先
      後供稱：「因為乙○○先出手打我，我才還手打他」、「我向他（指乙○○）
      反應，他沒有答覆：：：：還出來外面打我，我就出手反擊，：：：我打他的
      手」各等語（見台灣高雄地方法院檢察署九十年度發查字第三一一五號偵查卷
      第二十三頁、原審卷第十九頁），與乙○○於本院審理時仍指訴被告與其兄洪
      明係在同一時段同一地點加害之情相符，即當被告之兄洪明持其於路旁撿拾之
      掃把一支毆打乙○○之際，因乙○○之反擊，被告即還手毆打乙○○的手，足
      徵被告與其兄洪明，非無犯意之聯絡，及行為之分擔，而與告訴人為肢體衝突
      ，雖其稱係毆打乙○○之手，而乙○○之傷係頭部外傷併鼻骨骨折、後背瘀傷
      十五×０．二公分。惟共同正犯之成立，有以共同犯意而共同實施犯罪構成要
      件之行為者，有以自己犯罪之意思，參與犯構成要件以外之行為者，有雖以幫
      助他人犯罪之意思而參與犯罪構成要件之行為者，有以自己犯罪之意思，事前
      同謀推由一部分實施犯罪之行為者，均屬之。即共同實施犯罪之人，在合同意
      思範圍內，應對全部所發生之結果，共同負責。共同正犯之犯意聯絡，不限於
      事前有所協議，其於行為當時，基於相互之認識，以共同犯罪之意思參與者，
      自無礙於共同正犯之成立（最高法院八十八年度台上字第一六四一號、二八五
      八號判決意旨參照）。被告等加害告訴人之情，並經證人即現場目擊之林碧輝
      、洪清議證述屬實（見台灣高雄地方法院檢察署九十年度發查字第三一一五號
      偵查卷第二十三頁）。其事後否認出手毆打告訴人，為卸責之詞，不足採信。
      至證人林碧輝於原審法院審理時雖證稱：「我沒有看到甲○○打里長（即告訴
      人）」等語（見原審卷第二十一頁）。應係其未目睹，非謂無此事實，證人旨
      在證述其所見所聞之積極事實，不能以其消極之證詞，執為有利於被告之證據
      。
（二）告訴人受有頭部外傷併鼻骨骨折、後背瘀傷十五×０．二公分之傷害，亦有高
      雄市立小港醫院診斷證明書一份在卷可稽，是被告及其兄洪明自白與事實相符
      ，應可採信。本件事證明確，被告甲○○之犯行堪以認定。
三、核被告洪明所為，係犯刑法第二百七十七條第一項之傷害罪。其與其兄洪明彼此
    間有犯意聯絡及行為分擔，俱為共同正犯。
四、原審就此部分，為被告甲○○無罪之諭知，不無違誤，檢察官上訴指摘原判決此
    部分不當，為有理由，此部分應由本院撤銷改判，爰審酌被告甲○○與其胞兄洪
    明共同毆打告訴人，且犯後尚未達成和解，賠償告訴人之損害，及告訴人受傷程
    度等一切情狀，量處拘役二十五日，並依法諭知如易科罰金以三百元折算一日之
    折算標準。
五、另被告洪明部分，已經原審判決確定，不另論列，附此明。
據上論斷，應依刑事訴訟法第三百六十九條第一項前段、第三百六十四條、第二百九
十九條第一項前段、刑法第二十八條、第二百七十七條第一項、第四十一條第一項前
段，罰金罰鍰提高標準條例第一條前段、第二條，判決如主文。
本案經檢察官董明正到庭執行職務。
中    華    民    國     九十一     年       二       月      二十七    日
                              臺灣高等法院高雄分院刑事第四庭
                                  審判長法官  蕭權閔
                                        法官  陳吉雄
                                        法官  陳啟造
右正本證明與原本無異。
不得上訴。
                                      書記官  白  蘭
中    華    民    國     九十一     年       三       月        四      日
附錄：
本件論罪科刑法條：
刑法第二百七十七條第一項：
傷害人之身體或健康者，處三年以下有期徒刑、拘役或一千元以下罰金。
                                                                        Ｑ
